【裁判字號】    97,上訴,4760
【裁判日期】    971022
【裁判案由】    偽證等
【裁判全文】
臺灣高等法院刑事判決                97年度上訴字第4760號
上  訴  人  臺灣桃園地方法院檢察署檢察官
被      告  甲○○
上列上訴人因被告偽證等案件，不服臺灣桃園地方法院95年度訴
字第1904號，中華民國97年8 月12日第一審判決（起訴案號：臺
灣桃園地方法院檢察署94年度偵字第14740 號），提起上訴，本
院判決如下：
    主  文
上訴駁回。
    理  由
一、按不服地方法院之第一審判決而上訴者，應向管轄第二審之
    高等法院為之；上訴書狀應敘述具體理由；第二審法院認為
    上訴書狀未敘述理由或上訴有第362 條前段情形，應以判決
    駁回之，刑事訴訟法第361條第1、2項、第367條前段明文規
    定。而所謂具體理由，必係依據卷內既有訴訟資料或提出新
    事證，指摘或表明第一審判決有何採證認事、用法或量刑等
    足以影響判決本旨之不當或違法，而構成應予撤銷之具體事
    由，始克當之（例如：依憑證據法則具體指出所採證據何以
    不具證據能力，或依憑卷證資料，明確指出所為證據證明力
    之判斷如何違背經驗、論理法則）；倘僅泛言原判決認定事
    實錯誤、違背法令、量刑失之過重或輕縱，而未依上揭意旨
    指出具體事由，或形式上雖已指出具體事由，然該事由縱使
    屬實，亦不足以認為原判決有何不當或違法者（例如：對不
    具有調查必要性之證據，法院未依聲請調查亦未說明理由，
    或援用證據不當，但除去該證據仍應為同一事實之認定），
    皆難謂係具體理由，俾與第二審上訴制度旨在請求第二審法
    院撤銷、變更第一審不當或違法之判決，以實現個案救濟之
    立法目的相契合，並節制濫行上訴（最高法院97年度台上字
    第892 號判決參照）。是倘上訴人之上訴書狀雖敘述上訴理
    由，形式上雖已指出具體事由，然該事由縱使屬實，亦不足
    以認為原判決有何不當或違法者，即與未敘述具體理由無異
    ，所為上訴，即非適法。
二、經查原判決認被告甲○○坦承參加由告訴人丙○○○召集之
    互助會，其既非尾會，亦未得標，經丙○○○、謝福德教唆
    遂基於同一偽證犯意，分別於民國86年3 月11日在原審法院
    審理85年度訴字第1712號及於86年8 月19日在本院審理86年
    度上訴字第3650號丙○○○被訴偽造文書等案件為證人時，
    對於案情有重要關係之事項，均供前具結而虛偽陳述，使原
    審法院因而諭知丙○○○無罪，經本院駁回上訴確定。復以
    公訴人雖未就被告於本院86年8 月19日偽證犯行於起訴書犯
    罪事實欄敘明，惟該部分與已起訴之偽證犯行，屬同一案件
    ，為起訴效力所及應併予審理，因而論處被告涉犯刑法第16
    8條偽證罪，判處有期徒刑5月，減為有期徒刑2 月15日。緩
    刑2年之罪刑。另認被告於94年1月10日以其名義，印製5000
    份聲明啟事予以散發，係就丙○○○、謝德福教唆被告偽證
    ，乙○○亦有與丙○○○向互助會會員許以作偽證，得以取
    得會款之利誘，本於己身見聞而就具體事實指摘，依個人價
    值判斷提出主觀且與事實有關連之意見、評論，縱使尖酸刻
    薄，惟因未涉及謾罵性言辭、用語，除不成立毀謗罪外，亦
    不在公然侮辱之處罰範圍，因而諭知被告無罪。檢察官不服
    ，提起上訴，其理由為：茲據告訴人具狀請求上訴，略以：
    「 (一) 丙○○○前就被告提起所謂涉嫌偽證罪之告訴，係
    指被告於93年6 月24日在本院之證述，並非原審判決所指86
    年3月11日及86年8月19日前後二次之證述。(二)原審未審酌
    被告數次未到庭，且遭通緝，犯後態度並非良好，量刑顯然
    過輕，又給予緩刑，亦非適當。(三)被告散發傳單上有『丙
    ○○○、乙○○母女為大騙子』、『其女乙○○... 與母親
    陳含笑狼狽為奸』、『這些專門利用司法詐騙的大騙子』、
    『不要讓卑鄙無恥的小人得逞』等文字，顯係以文字為人格
    重大侮辱及貶抑之事。原審認上開用語無涉及謾罵性之用詞
    、言語，逕為被告無罪諭知，顯有未洽」，因之情求本檢察
    官上訴，經核尚非顯無理由等語。惟查：按告訴人之告訴，
    目的在促使偵查權之發動，而案件之起訴或上訴，目的在案
    件之繫屬，亦即當事人與法院發生訴訟關係。在偵查程序，
    檢察官與告訴人係單向關係，而在法院審理程序，法院與當
    事人（檢察官、被告）係三方關係，告訴人並不在其中。從
    而，案件審理程序中，檢察官單純引述告訴人之觀點或論述
    ，做為訴訟攻防，而非以當事人角色對證據價值的主觀判斷
    ，如此易導致訴訟程序中訴訟主體定位不明，甚至影響被告
    防禦權之行使。本件檢察官上訴理由僅記載告訴人對原判決
    之意見陳述，而非以檢察官自身參與訴訟，對證據能力之取
    捨，證明力有無違背經驗、論理法則之判斷，據以檢驗原判
    決有無違背法令，或提出新事證，具體指摘原判決有何不當
    ，殊難認其上訴書狀所載與刑事訴訟法第361條第2項「應敘
    述具體理由」之要件相契合。揆諸上開說明，自非屬得上訴
    第二審之具體事由，應認本件上訴違背法律上程式，予以駁
    回，並不經言詞辯論為之。
據上論斷，應依刑事訴訟法第367條前段、第372條，判決如主文
。
中    華    民    國    97    年    10    月    22    日
                  刑事第二庭審判長法  官  洪光燦
                                  法  官  宋明蒼
                                  法  官  李麗玲
以上正本證明與原本無異。
偽證罪如不服本判決，應於收受送達後十日內向本院提出上訴書
狀，其未敘述上訴之理由者並得於提起上訴後十日內向本院補提
理由書（均須按他造當事人之人數附繕本）。
公然侮辱部分不得上訴。
                                  書記官  廖婷璇
中    華    民    國    97    年    10    月    23    日


司法院資訊處製作；財團法人民間司法改革基金會備份。
